臺灣嘉義地方法院刑事判決　　　　　　　 96年度訴字第282號
公　訴　人　臺灣嘉義地方法院檢察署檢察官
被　　　告　乙○○
　　　　　　　　　　現另案羈押於臺灣嘉義看守所
指定辯護人　本院公設辯護人庚○○
被　　　告　甲○○
　　　　　　　　　　現另案羈押於臺灣嘉義看守所
指定辯護人　黃裕中律師
上列被告因強盜案件，經檢察官提起公訴（96年度偵字第9號、
96年度偵字第1141號），本院判決如下：
    主  文
乙○○、甲○○犯強盜罪而有刑法第三百二十一條第一項第三、
四款之情形，乙○○處有期徒刑柒年陸月，甲○○處有期徒刑陸
年捌月。
    事  實
一、乙○○、甲○○、鄭俊一（由台灣臺南地方法院審理中）及
    真實姓名年籍均不詳、綽號「阿冰」之成年男子，無業，平
    日遊手好閒，適於民國九十五年十月八日二時許，「阿冰」
    駕駛甲○○向友人借得之三菱牌黑色自小客車，並改懸掛甲○○竊取羅再添所有車牌號碼二八０八—ＮＵ號車牌（竊盜
    犯行由本院另案審理），搭載乙○○、甲○○、鄭俊一等三
    人，行經嘉義市○○路七二號之「芳鄰超商」前，因四人缺
    錢花用，見該超商地點適合行搶，而臨時起意結夥強盜他人
    財物，四人遂共同基於意圖為自己不法所有而加重強盜之犯
    意聯絡，由「阿冰」車上把風；另由乙○○、甲○○、鄭俊
    一均頭戴黑色棒球帽（起訴書誤載）、口罩及手套魚貫進入
    上址，由乙○○、鄭俊一分持客觀上均足以作為兇器使用之
    黑色玩具手槍一把及西瓜刀一支（西瓜刀長約二十餘公分、
    金屬材質，二者均未扣案）指向上開超商內之店員丁○○，
    以強暴方式喝令不准動，至使丁○○不能抗拒，再由甲○○
    進入櫃檯強取由丁○○管領之收銀機內現金新臺幣（下同）
    二萬八千元（起訴書誤載），得手後，由「阿冰」接應乙○○、甲○○及鄭俊一後，駕車逃逸。嗣因另案逮捕甲○○、
    乙○○，甲○○在其犯罪未發覺前，向臺南縣警察局白河分
    局己○○小隊長坦白承認並自首接受裁判，始循線查獲上情
    。
二、案經台灣嘉義地方法院檢察署自動檢舉暨臺南縣警察局白河
    分局報請臺灣臺南地方法院檢察署呈請臺灣高等法院臺南分
    院檢察署檢察長令轉臺灣嘉義地方法院檢察署檢察官偵查起
    訴。
    理  由
一、證據能力之認定：
    本件被告乙○○、甲○○及指定辯護人本院公設辯護人庚○○及黃裕中律師於言詞辯論終結前，對於警卷、偵查卷及本
    院卷內，被告乙○○、甲○○及證人丁○○及另案共犯鄭俊
    一等警詢筆錄、偵訊筆錄，被害報告書及監視錄影畫面翻拍
    照片五張等傳聞證據，均同意為證據方法，且對證據能力，
    未為異議。被告乙○○、甲○○於準備程序及審理時均承認
    犯罪，且於準備程序及審理時經本院指定辯護人，審理過程
    亦經進行交互詰問程序，前述證據復無顯不可信之情況，本
    院審酌採納該等傳聞證據，無礙被告與辯護人等於程序上之
    彈劾詰問權利，認前開傳聞證據合於刑事訴訟法第一百五十
    九條之一、之二、之四、之五等規定，因而具備證據能力，
    合先敘明。
二、認定事實之理由：
    上開犯罪事實業據被告乙○○、甲○○迭於警詢時、偵查中
    本院審理時坦承不諱，核與證人即被害人丁○○警詢時之證
    述，及證人即另案共犯鄭俊一於警詢時及偵查中之證述情節
    大致相符，復有被害報告書一份及監視錄影翻拍照片五張附
    卷可稽，均足資擔保被告二人之上開任意性自白確與事實相
    符，而足以採信。雖證人丁○○於警詢時證以遭竊金錢總額
    為三萬二千元，惟質之被告乙○○、甲○○均供稱行搶後，
    隨即在車上點算搶得財物為二萬八千元，四人並均分財物，
    各得七千元等語，查被告乙○○、甲○○就本案自始坦承犯
    行，而搶得金額差異不大，被告當無任意編造之理，應認證
    人丁○○於遭搶時，餘悸猶存而誤算損失財物，而以被告二
    人分別供述所搶金額總計二萬八千元乙節，較屬可採。是本
    件事證明確，被告二人犯行至堪認定，應依法論科。
三、論罪科刑：
（一）按刑法第三百二十一條第一項第三款所謂之「兇器」，其
      種類並無限制，凡客觀上足以對人之生命、身體、安全構
      成威脅，具有危險性之兇器均屬之，且祇須於犯罪時攜帶
      此種具有危險性之兇器為已足，並不以攜帶之初即有行兇
      之意圖為必要。本件被告二人與共犯鄭俊一、「阿冰」四
      人強盜時所用之黑色玩具手槍一把、西瓜刀一支，固非槍
      砲彈藥刀械管制條例所管制之槍砲及刀械，惟據翻拍照片
      所示：被告乙○○所持玩具槍及共犯鄭俊一所持西瓜刀長
      約二十餘公分，主體為金屬材質，均質地堅硬，若持以敲
      擊人身足以成傷，是客觀上均足以對人之生命、身體及安
      全構成威脅，自屬刑法第三百二十一條第一項第三款所指
      之「兇器」無疑。次按強盜罪所施用之強暴脅迫，須足使
      被害人喪失意思自由，並達於不能抗拒之程度，始足當之
      。至其是否已達於使人不能抗拒之程度，則應就客觀具體
      之情狀加以判斷。又強盜罪之所謂「不能抗拒」，係指行
      為人所為之強暴、脅迫等不法行為，就當時之具體事實，
      予以客觀之判斷，足使被害人身體上或精神上達於不能或
      顯難抗拒之程度而言。再者，所謂強暴、脅迫手段，祇須
      抑壓被害人之抗拒，足以喪失其意思自由為已足，縱令被
      害人實際並無抗拒行為，仍於強盜罪之成立不生影響，最
      高法院七十一年度臺上字第一０四０號、九十一年度臺上
      字第二九０號及九十二年度臺上字第四二四０號判決意旨
      闡釋甚明。查本件被告乙○○、甲○○及共犯鄭俊一等人
      於上開時、地持客觀上具有危險性，可資為兇器之玩具手
      槍及西瓜刀，指向被害人丁○○之身體，且喝令被害人交
      付財物等語，自難期待被害人於手無寸鐵之情形下能有何
      積極之反抗；再觀諸被害人丁○○於案發當時在上開地點
      均獨自面對三名年輕力壯之歹徒，並分持西瓜刀及狀似槍
      械之玩具手槍威脅其等生命安全等客觀情狀，揆諸上開說
      明，被告上開行為，應屬直接對於人之身體施加物理力之
      強暴行為，依一般社會通念判斷，被害人遭逢被告等人強
      盜犯行，縱當時未反抗，事後又未報案，仍應認在此情況
      下，顯已完全喪失其行動自主之能力，而達不能抗拒之程
      度。是被告二人與共犯鄭俊一、「阿冰」等人以強暴方法
      至使被害人不能抗拒，而使被害人交付其財物，故核被告
      乙○○、甲○○上開所為，均係犯刑法第三百二十八條之
      強盜罪，而有同法第三百二十一條第一項第三款、第四款
      之情形，應成立同法第三百三十條第一項之加重強盜罪。
      被告乙○○、甲○○與共犯鄭俊一、「阿冰」等人，就上
      開加重強盜犯行，均有犯意聯絡及行為分擔，均為共同正
      犯。
（二）又按刑法第六十二條所謂發覺，固非以有偵查犯罪權之機
      關或人員確知其人犯罪無誤為必要，而於對其發生嫌疑時
      ，即得謂為已發覺；但此項對犯人之嫌疑，仍須有確切之
      根據為合理之可疑者，始足當之，若單純主觀上之懷疑，
      要不得謂已發生懷疑。又該條所謂自首，祇以犯人在其犯
      罪未發覺前，向該管公務員自承犯罪而受裁判為已足，至
      是否同受他案訊問一併供出，與其自首之效力，並不生何
      影響（參見最高法院七十二年台上字第六四一號判例、三
      十年上字第一四０號判例意旨）。查證人即偵辦被告甲○○另涉殺人未遂案件之台南縣警察局白河分局偵查隊偵查
      佐戊○○於本院審理時證稱：製作筆錄前，並不知悉被告
      甲○○另涉犯本案超商搶案，係因其所屬分局其他小隊偵
      辦本案，才詢問被告甲○○有無涉犯他案等語（見本院卷
      第八四頁），又證人即偵辦本案之台南縣警察局白河分局
      偵查小隊長己○○於本院審理時，亦證以：其偵辦轄內「
      麻雀遊藝場」搶案時，從犯案手法循線得知本案芳鄰超商
      搶案；從該超商提供之監視錄影帶，懷疑是乙○○一夥人
      ，但在被告甲○○主動坦承參與本案犯行前，並無具體資
      料認為是被告甲○○、乙○○所做，後因被告甲○○坦承
      並供出共犯乙○○、鄭俊一及「阿冰」等人，才查獲本案
      犯案經過等語（見本院卷第八六至八八頁），則參諸證人
      戊○○、己○○前開證詞，僅主觀上懷疑被告甲○○一夥
      人可能涉及，然既無具體根據認被告甲○○涉入本案，參
      酌上開判例意旨，應認被告甲○○於有偵查權限之人知悉
      犯罪前，坦承上情而有自首接受裁判之意思，即應認符合
      自首之要件。又被告甲○○因自首犯行並供出共犯，使犯
      罪事實易於發覺及獎勵其知所悔悟，爰依刑法第六十二條
      前段之規定減輕其刑。至證人即偵辦被告乙○○涉嫌擄人
      勒贖等案件之嘉義縣警察局水上分局偵查佐丙○○，於本
      院審理時，固證稱其偵辦擄人勒贖案件時，被告乙○○主
      動供出涉有超商搶案，經白河分局員警提供照片指認，方
      才確認被告乙○○涉犯本案乙節（見本院卷第八一頁）。
      惟查，證人丙○○係於九十五年十二月八日凌晨二時十五
      分許偵訊時，被告乙○○方坦承涉有本案，然在此之前即
      證人己○○偵辦本案時，被告甲○○至遲已於同年月八日
      凌晨零時三十二分許製作筆錄時，向證人己○○自首犯行
      ，並供出被告乙○○共同涉案情節，是被告乙○○供承本
      案犯行前，有偵查權限之員警業已知悉其本案犯罪情節，
      應認不符合自首之要件，附此敘明。另按刑法第五十九條
      之酌量減輕其刑，必於犯罪之情狀，在客觀上足以引起一
      般同情，認為即予宣告法定最低度刑期，猶嫌過重者，始
      有其適用，至被告無前科、情節輕微或犯後知所悔悟而坦
      承犯行，僅可為法定刑內從輕科刑之標準，不得據為酌量
      減輕之理由，最高法院五十一年臺上字第八九九號判例、
      九十一年度臺上字第六六六三號判決意旨闡釋甚明。查本
      件被告乙○○年輕力壯，僅因缺錢花用，不思循以合法正
      當途徑獲得財富，竟結夥三人以上持兇器而強盜，其犯罪
      動機、目的及犯罪手段，尚難謂在客觀上有何足以引起一
      般同情，認為即予宣告法定最低度刑期，猶嫌過重之情狀
      ，自難適用刑法第五十九條而予酌量減輕其刑，併此敘明
      。
（三）爰審酌被告乙○○、甲○○之素行，因缺錢花用而為本件
      犯行之犯罪動機、結夥三人以上攜帶持兇器強盜之犯罪手
      段、強盜所得財物之數量及價值、使被害人身心承受巨大
      驚駭且對嚴重危害社會治安之所生損害，以及被告乙○○
      、甲○○於實施上開加重強盜犯行之過程中，並未持兇器
      惡意對被害人施加任何傷害，且犯罪後坦承犯行，被告甲○○並自首犯行，態度均良好等一切情狀，分別量處如主
      文所示之刑，以資懲儆。至被告乙○○、甲○○為本件加
      重強盜犯行時所持用之玩具手槍一把、西瓜刀一支固分別
      為被告乙○○及另案共犯鄭俊一所有，且係供本件犯罪所
      用之物，業如前述，然上開玩具手槍一把及西瓜刀一支及
      各人所有供犯本案之帽子、口罩、手套等物，業於案發後
      由共犯個別丟棄等情，此據被告乙○○、甲○○供述明確
      （見警卷第三十五、二十二頁），是上開玩具手槍一把、
      西瓜刀及帽子等物顯已滅失，爰不為沒收諭知，併此敘明
      。
據上論斷，依刑事訴訟法第二百九十九條第一項前段，刑法第二
十八條、第三百二十一條第一項第三款、第四款、第三百三十條
第一項、第六十二條前段，判決如主文。
本案經檢察官邱美英到庭執行職務
中　　華　　民　　國　　96　　年　　5 　　月　　31　　日
                  刑事第四庭  審判長法  官  蔡憲德
                                    法  官  吳育霖
                                    法　官　王慧娟
以上正本證明與原本無異。
如不服本判決，應於判決送達後10日內，向本院提出上訴狀。
中　　華　　民　　國　　96　　年　　5 　　月　　31　　日
                                　　書記官　黃子祝
附錄法條：
中華民國刑法第330條（加重強盜罪）
犯強盜罪而有第321條第1項各款情形之一者，處7年以上有期徒
刑。
中華民國刑法第321條第1項第3.4款
犯竊盜罪而有左列情形之一者，處 6 月以上、 5 年以下有期徒
刑：三  攜帶兇器而犯之者。
    四  結夥三人以上而犯之者。
